臺灣高等法院刑事裁定
110年度抗字第25號
抗  告  人
即聲 請 人  臺灣桃園地方檢察署檢察官陳志全
被      告  黃玉明



上列抗告人因受刑人數罪併罰聲請定應執行刑案件，不服臺灣桃
園地方法院中華民國109年12月14日裁定（109年度聲字第4777號
），提起抗告，本院裁定如下：
    主  文
抗告駁回。
    理  由
一、原裁定意旨略以：㈠本件受刑人黃玉明所犯如聲請書附表（
    下稱附表）所示各罪，均確定在案，有被告前案紀錄表在卷
    可稽。抗告人即聲請人固提出臺灣桃園地方法院108年度聲
    字第590號裁定書（就附表編號1至4部分曾定應執行刑有期
    徒刑1年8月），以及附表編號5、6部分之判決書，惟並未提
    出編號1至4所示之判決書，依最高法院109年度台抗字第426
    號裁定意旨，聲請人未檢附本案聲請定應執行刑之所有判決
    書，已有未恰。㈡依附表所載，編號1、4至6所示之罪屬得易
    科罰金之罪，編號2、3所示之罪屬不得易科罰金之罪，依刑
    法第50條第1項但書、第2項之規定，須經受刑人之請求，檢
    察官始得依同法第51條規定向法院聲請定其應執行刑，然卷
    內僅有受刑人請求檢察官聲請就其所犯之各罪合併定其應執
    行刑之刑事聲請定刑狀，而觀該書狀內容並未提及受刑人願
    拋棄聲請易刑處分之利益，且聲請人並未探詢受刑人之意願
    ，確認受刑人已知悉上開各罪合併定其應執行刑後之效果，
    苟逕依聲請而定其應執行之刑，結果勢必剝奪受刑人原得就
    附表編號5、6所示之罪聲請易刑處分之利益，致有不利受刑
    人之情事，因此本件聲請於法不合，應予駁回等語。
二、檢察官抗告意旨略以：依據臺灣桃園地方法院108年度聲字
    第590號裁定（即附表編號1至4所示各罪之定刑裁定）及編
    號5、6之判決書，已足以證明定刑之範圍及內容，編號1至4
    各罪之判決書並非必要，且判決書為法院所製作，應屬法院
    職務上所已知之事實，無重複提供原判決書之必要；本件受
    刑人既具狀請求定刑，已明確表達其請求定應執行刑之意願
    ，符合刑法第50條第2項規定，顯見受刑人已權衡利弊得失
    而具狀請求，原裁定置此規定不顧，自行推論受刑人並未提
    及其願拋棄聲請易刑處分之利益，而駁回定應執行刑之聲請
    ，自有違誤，請撤銷原裁定等語。
三、本院之判斷：
  ㈠按裁判確定前犯數罪而併合處罰之案件，有二裁判以上，應
    依刑法第51條第5款至第7款之規定，定其應執行之刑者，其
    聲請權專屬於該案犯罪事實最後判決法院之檢察官，由該管
    檢察官依其職權為之。法院依據檢察官之聲請，不論於程序
    面，審究其是否有聲請權限及所聲請各罪是否合於定應執行
    刑之要件，抑或從實體面，綜合審酌行為人本身之人格及各
    數罪間之整體關係，於法律內、外部性界限內，適正行使其
    量刑之裁量權，胥以各罪之裁判書類（含各罪之判決書、前
    定執行刑之裁定書）及被告之前科紀錄表等所載之內容為其
    審核、酌定其刑之依據。是以檢察官自應以聲請書載明定應
    執行刑之各案件，並備具有關判決書類及證據資料，提出於
    法院，此刑事訴訟法雖未規定，但解釋上必須如此，否則，
    法院將無可據以為裁定。臺灣高等檢察署編印之刑罰執行手
    冊第七章數罪併罰章，明訂檢察官聲請裁定定其應執行刑，
    應填寫定應執行刑聲請書及定應執行刑案件一覽表，備函連
    同裁判書類及案卷送請法院裁定，亦揭明同旨。檢察官作為
    聲請裁定定其應行刑程序之專屬主體，且為法律專家，理應
    知悉於此，應併將相關裁判書類（含各罪之判決書、前定執
    行之裁定書）及案卷，送交犯罪事實最後判決之法院，俾得
    據以裁定，始為適法。此尚非得以部分數罪定執行刑之裁定
    書取代各該判決書，且法院是中立之裁判者，自無須在檢察
    官未備具相關卷證時，事後為檢察官補位，自行上網查詢各
    該判決書列印附卷（最高法院109年度台抗字第426號裁定要
    旨參照）。
　㈡受刑人所犯數罪定應執行刑之結果，直接決定受刑人執行刑
    期長短，其重要性及所生影響並不亞於原確定判決，因此，
    就檢察官聲請定應執行刑案件，在程序面，應審酌是否係由
    檢察官向犯罪事實最後裁判法院提出聲請，各罪之犯罪時間
    是否在最先確定之裁判確定日之前，是否有刑法第50條第1
    項但書之情形，而應由受刑人請求檢察官聲請定刑等事項；
    在實體面，則應以受刑人之行為罪責為基礎，審酌受刑人所
    犯各罪之犯罪事實（包含犯罪時間、動機、目的、手段、侵
    害法益）、量刑審酌事項（包含受刑人之違反義務所反映之
    人格特性、對其行為是否已有悔悟之情），始能適切瞭解各
    罪責任非難重複之程度、法律目的、彼此關聯性、矯治教化
    之必要程度、日後復歸社會更生等總體評價，所定之應執行
    刑始能符合刑罰經濟與責罰相當原則，即數罪併罰定應執行
    刑，絕非單純只是刑期加減或折扣比例之數學計算。因此，
    倘檢察官未提出所欲定刑各罪之判決書及案卷，供犯罪事實
    最後判決法院審酌，法院即無法翔實核閱各罪之定刑因子，
    作出正確之判斷，而決定適當之應執行刑；雖檢察官提出之
    定刑附表記載有各罪之罪名、宣告刑、犯罪日期、最後事實
    審法院及判決日期、確定判決法院及確定日期等事項，但內
    容是否正確無誤，是否均符合可一併定刑之要件，仍須有判
    決書及案卷供核對；曾經定其執行刑之數罪，再與其他裁判
    宣告之刑定其執行刑時，法院於裁量時固應考量法律之目的
    ，法律秩序之理念所在，且在不利益變更禁止原則之拘束下
    ，參考前定應執行刑所裁定之刑度，而定其適當之應執行刑
    ，但並不受前定應執行裁定認定之犯罪日期等事實所拘束，
    受理法院自不得逕依前裁定所認定各罪之犯罪日期等事實，
    作為是否合於數罪併罰之判斷基礎，仍應詳閱各罪之判決書
    及案卷加以核對，否則前裁定如有誤寫誤繕，一味照抄、引
    用，將導致定刑發生錯誤，而影響受刑人之權益。
　㈢依上述說明，聲請定應執行刑時，檢察官應檢附各罪之判決
    書及案卷，自有其必要性，且不得僅以部分數罪定執行刑之
    裁定書取代。而刑事訴訟法第158條規定，所謂事實為法院
    職務上所已知者，係指該事實即屬構成法院之法官於職務上
    所為之行為，或係其職務上所觀察之事實，現尚在該法官記
    憶中，無待閱卷者而言，倘該事實仍待調閱卷宗核閱，始能
    知悉及判斷者，即不包括在內。檢察官聲請定刑之各罪，既
    非適巧均為受理定刑案件之法官過去所承辦之案件，若未檢
    附判決書及案卷，當非受理定刑案件之法官所能知悉，檢察
    官抗告意旨認各罪判決書之內容為受理定刑案件之法官職務
    上所已知，而無檢附各罪判決書之必要，顯有誤會。況聲請
    定刑之案卷及判決書均在檢察官持有中，且檢察官提出聲請
    前，必將詳細核對各案卷及判決書內容，則檢察官於提出定
    刑聲請時，隨手將其核閱過之判決書一併檢附送至法院，可
    謂舉手之勞，並無任何困難，抗告意旨仍堅持不予補正提出
    於法院，且認無提出之必要，則原審法院縱未命檢察官補正
    提出，亦難認不當。
　㈣按102年1月25日修正生效之刑法第50條規定：「裁判確定前
    犯數罪者，併合處罰之。但有下列情形之一者，不在此限：
    一、得易科罰金之罪與不得易科罰金之罪。二、得易科罰金
    之罪與不得易服社會勞動之罪。三、得易服社會勞動之罪與
    不得易科罰金之罪。四、得易服社會勞動之罪與不得易服社
    會勞動之罪。前項但書情形，受刑人請求檢察官聲請定應執
    行刑者，依第51條規定定之」，考諸該條文修正增訂第1項
    但書之立法目的，係基於保障受刑人選擇權之考量，經宣告
    得易科罰金或得易服社會勞動之刑，原則上不因複數犯罪併
    合處罰，而失其得易刑處分之利益，否則有違數罪併罰限制
    刑罰加重之恤刑本旨。基此，檢察官聲請定應執行刑之各罪
    中，如有得易科罰金及不得易科罰金之罪，自應讓受刑人瞭
    解因合併定刑之結果，即喪失易刑處分之利益，而作出符合
    自己利益之選擇。查受刑人固具狀聲請定應執行刑，然觀其
    「刑事聲請定刑狀」所載，所列聲請定刑之案件僅有附表編
    號1至4（定刑後全部不能易科罰金）、6（得易科罰金）各
    罪，而無編號5（得易科罰金）之罪，且同時併列有不在附
    表所列各罪之另2件案件，其內容略以：受刑人遺失部分判
    決書及執行指揮書，因記憶力退化，學歷僅有國中畢業，對
    於法律知識不足，不知下列聲請定刑案件是否符合規定，是
    否有遺漏，請給予聲請人適當協助等語，則受刑人顯係就案
    件合併定刑乙事，請求檢察官提供協助之意思，其所謂「聲
    請定應執行刑」，是否係在資訊充分、瞭解其將喪失易刑處
    分利益之情形下，所作之正確選擇，已非無疑。況各地方檢
    察署檢察官向來以書面傳真方式，詳列受刑人符合聲請定應
    執行刑之各罪明細、刑期、得否易科罰金或易服社會勞動，
    暨是否選擇一併定刑及其效果，供受刑人詳閱後勾選，本件
    聲請縱循往例以書面傳真方式詢問受刑人之「真意」，並無
    困難，自不宜怠忽行事、妄自猜測，而影響受刑人易刑處分
    之利益。
　㈤原裁定既已說明本件聲請不符合聲請要式及刑法第50條第1項
    但書、第2項規定，而駁回其聲請，依上述說明，難謂有違
    誤或不當。檢察官前揭抗告意旨指摘原裁定不當，為無理由
    ，應予駁回。
四、依刑事訴訟法第412條，裁定如主文。
中　　華　　民　　國　　110 　年　　1 　　月　　11　　日
                  刑事第十三庭  審判長法  官  王國棟
                                      法  官  呂煜仁
                                      法  官　曹馨方
以上正本證明與原本無異。
如不服本裁定，應於收受送達後5日內向本院提出抗告狀。
                                      書記官　游秀珠
中　　華　　民　　國　　110 　年　　1 　　月　　11　　日